【裁判字號】    90,上訴,2132
【裁判日期】    900828
【裁判案由】    強盜等
【裁判全文】
臺灣高等法院刑事判決                            九十年度上訴字第二一三二號
    上  訴  人  乙○○
    即  被  告
    選任辯護人  王偉凡
右上訴人因強盜等案件，不服臺灣士林地方法院八十九年度訴字第五一二號，中華民
國九十年五月十一日第一審判決（起訴案號：臺灣士林地方法院檢察署八十九年度偵
字第七四二七號）提起上訴，本院判決如左：
    主  文
原判決撤銷。
乙○○於夜間侵入住宅，逾越安全設備，帶兇器竊盜，因脫免逮捕，當場施以強暴
，處有期徒刑伍年。
刀子壹支沒收。
    事  實
一、乙○○曾於民國八十八年間因竊盜等案件，經台灣高等法院判處有期徒刑八月確
    定，尚未執行完畢（以上不構成累犯），猶不知悔改，復意圖為自己不法之所有
    ，於八十九年三月十日凌晨四時許帶其所有對人體具有危險性堪為兇器之刀子
    一支，自台北縣淡水鎮○○路一八一之二號五樓頂躍過防火巷至民權路一七九巷
    一號五樓頂，再就地取木梯攀爬逾越安全設備鐵絲網，侵入民權路一七九巷三號
    五樓頂增建之甲○住宅內，竊取花瓶四支、瓷盆二個、水果刀一支，得手後並就
    地撿拾一把起子及二個米袋將竊得之上開之物分裝成二袋後，旋該二袋物品爬
    返一七九巷一號五樓頂，正欲跨越防火巷至民權路一八一之二號五樓頂之際。適
    民權路一七九巷三號五樓住戶甲○之子發覺頂樓有異聲偕其父共同上樓查看，發
    現增建屋內之物品遭竊，鐵絲網上架有木梯，甲○直覺有竊賊侵入，乃爬至隔壁
    一七九之一號樓頂查看，而撞見乙○○趴在一七九之一號樓頂女兒牆之欄干上，
    行跡可疑，且在其身旁不到一公尺處有二袋物品，而該包裝袋正係其預備裝垃圾
    使用之米袋，甲○見乙○○顯可疑為竊賊，即要求乙○○在該處等待警察來處理
    ，並叫其子打電話報警。不久乙○○即因作賊心虛，趁甲○不注意之際，躍過防
    火巷往民權路一八一之二號五樓頂逃逸，並於該處掉落來之刀子，甲○見狀亦
    球棒自後追捕乙○○，乙○○先跑至樓下再往馬路奔逃，並在民權路一九七巷
    一號地下室掉落鞋子，甲○則沿路追呼乙○○不要跑，並以球棒擊中乙○○之肩
    及腳各一下。迨於同日凌晨四時二十五分許，甲○在民權路一七五之二號前追到
    乙○○，乃以雙手自蹲於地上之乙○○身後環抱住乙○○胸前，乙○○為脫免逮
    捕，竟撿拾地上之日光燈管，往後擊打甲○之左後肩，當場施以強暴，乙○○被
    甲○抓住後猶不停止抵抗，仍用力掙脫企圖逃跑，甲○於壓制乙○○時，乙○○
    於掙脫過程中並丟出一把起子，適有一輛計程車行經該處，計程車之駕駛應甲○
    之請求下車協助甲○逮捕乙○○，乙○○始未再反抗，及扣得乙○○所有之刀子
    一支與非其所有之起子一支。
二、案經臺北縣政府警察局淡水局報請臺灣士林地方法院檢察署檢察官偵查起訴。
    理  由
一、訊據被告乙○○否認有前揭事實之犯行，辯稱：我沒有去他那裡偷東西，我沒有
    打他，我是被他追打，在地上時他抱住我，地上的燈管是被他踢破的云云，然查
    被告於警訊時業已坦承有前往上開甲○之住宅竊取花瓶及（屋主甲○發現後）我
    就拜託屋主不要報警，但屋主不動聲色，我就看不對，因此拔腿就跑，而屋主就
    從我後面一直追，追到淡金鎮○○○路一七五之二號前，被屋主追到，我就就地
    拿起一支管反抗，且朝屋主背部打了一下，管就破掉了，而我和屋主雙方在
    拉扯中，警方就到了等（見八十九年度偵字第三○○六號卷第七頁），於偵查中
    稱我跑後，他追我，到樓下，屋主拿球棒打我，我就拿管還擊，往後甩，之後
    我被他抓住，警察就來了等（見八十九年度偵字第三○○六號卷第二十八頁）及
    檢察官問：為何帶刀？被告答：我要竊盜後用來割東西。問：為何要行竊？答：
    找不到工作。問：如何進入竊盜現場？答：我自隔壁棟頂樓跨越過去的等，另於
    原審時亦稱有拿破燈管往後打等（見原審九十年四月六日訊問筆錄）。且前揭事
    實，業據被害人甲○指訴綦詳，並有刀子及起子各一把扣案可證，以及贓物認領
    保管單一紙、現場照片十張在卷可稽，且扣案之刀子刀刃長十二公分，刀柄長十
    二點五公分，刀背鋸齒平整未鋒利，有台北市政府警察局八十九年九月十三日北
    市警保字第八九二九一六○二○○號函在卷可按，雖該刀子非屬管制刀械，惟對
    人體仍具有危險性堪為兇器甚明。又被害人甲○雖未親見被告竊取其花瓶四支、
    瓷盆二個、水果刀一支，惟其聽聞頂樓有異聲至頂樓查看時，發覺增建屋內之物
    品被竊，鐵絲網上架有木梯，直覺有竊賊侵入，乃爬至隔壁頂樓查看，而撞見甫
    實施竊盜行為後之被告趴在樓頂女兒牆之欄干上，行跡可疑，且身旁置有二袋物
    品，而該包裝袋正係其預備裝垃圾使用之米袋，被告顯可疑為竊賊，應屬現行犯
    ，是被害人甲○於被告逃逸時，依法即得逮捕被告。又被害人甲○於追躡被告當
    中，屬刑法第三百二十九條所謂之當場，其追躡中曾見被告掉落刀子一把，乃持
    球棒追逐被告並未逾逮捕現行犯之必要程度，且被告僅追打被告之肩部及腳各一
    下，其目的顯係為逮捕被告，而非蓄意傷害被告，是被告為被害人甲○抱住後，
    不得為脫免逮捕而反抗，詎被告仍極力抗拒，為脫免逮捕，撿拾地上之日光燈管
    ，往後擊打甲○之左後肩，自屬對被害人施強暴之故意行為，被告所辯，無非卸
    責之詞，尚無可採，本件事證明確，被告犯行堪以認定。
二、按刑法第三百二十九條所謂當場，不以實施竊盜者尚未離去現場為限，即已離盜
    所而尚在他人跟蹤追躡中者，仍不失為當場（最高法院二十八年上字第一九八四
    號判例參照）。又所謂強暴，係指以有形之暴力行為強加諸被害人之身體（最高
    法院七十七年度臺上字第三六四二號判決參照）。復按刑法第三百二十九條以強
    盜論，即以強盜罪相當條文處罰之意，非專指自始犯強盜罪而言，即依同法第三
    百二十九條以強盜論者，亦包括之，如此項準強盜有同法第三百二十一條第一項
    各款情形之一，自應依同法第三百三十條論處（最高法院四十二年度臺上字第五
    二三號判例參照）。核被告於夜間侵入住宅，逾越安全設備，攜帶兇器竊盜，而
    因脫免逮捕，當場施以強暴，係犯刑法第三百二十九條之準強盜罪，而有同法第
    三百二十一條第一項第一、二、三款之情形，應依同法第三百三十條第一項加重
    強盜罪論處。公訴人認被告僅係犯同法第三百二十九條之罪，尚有未洽，起訴法
    條應予變更。又公訴人於起訴事實雖載有被害人甲○受有腳、手部等撕裂傷（傷
    害未據告訴）等，然查被害人甲○於警訊時未說到受傷之情形，於偵查時稱腳及
    左手也受傷，於原審稱有受傷流血，沒有去驗傷，有扭打，手肘可能有撞到地上
    有扭傷，手肘的傷是自己撞到的，肩膀的傷是被告打的，於本院稱腳有流血等，
    被害人甲○先後所述不一，又無診斷書或其他事證可證，此部分之事證，尚嫌不
    足，惟檢察官認此部分被害人未據告訴而未起訴（實際上被害人於警訊時有告訴
    ），故本院不另予斟酌，另被告請求再傳訊被害人甲○，因本件事證已明，核無
    必要。
三、原審以被告罪證明確，予以論罪科刑，固非無見，惟查原判決事實欄就刀子一支
    未認定係被告所有，且被害人之姓名多處誤打為「林」茂，又原判決事實、理由
    認被告係犯準強盜罪，惟主文卻諭知直接強盜罪，互不一致，均有未洽，雖被告
    空言上訴為無理由，但原判決既有前揭之未洽，仍應由本院將原判決撤銷改判，
    爰審酌被告於夜間侵入他人住宅，逾越安全設，攜帶兇器竊盜，復於竊得他人財
    物後，為脫免逮捕施強暴於被害人及被告犯罪後之態度等一切情狀，量處如主文
    所示之刑。扣案之刀子一支，係被告所有供犯罪所用之物，應依刑法第三十八條
    第一項第二款之規定宣告沒收之。至扣案之起子一把，被告否認為其所有，亦無
    證據證明確係被告所有，自毋庸宣告沒收。
據上論斷，應依刑事訴訟法第三百六十九條第一項前段、第三百六十四條、第二百九
十九條第一項前段，第三百條，刑法第三百三十條第一項、第三十八條第一項第二款
判決如主文。
本案經檢察官吳慎志到庭執行職務。
中      華      民      國      九十    年      八      月    二十八    日
                                  臺灣高等法院刑事第十七庭
                                      審判長法  官  林  陳  松
                                            法  官  許  錦  印
                                            法  官  許  宗  和
右正本證明與原本無異。
如不服本判決應於收受送達後十日內向本院提出上訴書狀，其未敘述上訴之理由者並
得於提起上訴後十日內向本院補提理由書（均須按他造當事人之人數附繕本）。
                                            書記官  廖  艷  莉
中      華      民      國      九十    年      九      月      三      日
附錄：本案論罪科刑法條全文
刑法第三百三十條
犯強盜罪而有第三百二十一條第一項各款情形之一者，處五年以上十二年以下有期徒
刑。
前項之未遂犯罰之。


司法院資訊處製作；財團法人民間司法改革基金會備份。
